【裁判字號】    90,上訴,954
【裁判日期】    900424
【裁判案由】    違反槍砲彈藥刀械管制條例等
【裁判全文】
臺灣高等法院刑事判決                              九十年度上訴字第九五四號
    上  訴  人
    即  被  告  甲○○
    選任辯護人  何榮源
右上訴人因違反槍砲彈藥刀械管制條例等案件，不服臺灣士林地方法院八十九年度訴
字第一三七號，中華民國八十九年十二月十一日第一審判決（起訴案號：臺灣士林地
方法院檢察署八十八年度偵字第六七○七號）提起上訴，本院判決如左：
    主  文
上訴駁回。
    事  實
一、甲○○與乙○○係母子，乙○○因賭博輸錢，迭向甲○○要求分配家產未遂，時
    常責罵甲○○，並將甲○○趕出家門，且將其父靈位棄置地下室，甲○○因而對
    乙○○心生不滿，亟思教訓乙○○。甲○○於民國八十七年十月三十日上午五時
    許，在台北市北投區天母公園內一防空洞旁之地上拾獲一枝仿ＣＯＬＴ廠半自動
    手槍製造之玩具手槍更換土造金屬槍管改造而成，具有殺傷力之改造玩具手槍一
    枝（含附屬機件彈匣一個）（以下簡稱改造手槍），竟為栽贓誣陷乙○○入獄服
    刑，意圖為自己不法之所有，將該他人遺失之改造手槍侵占入己，而未經許可持
    有前揭改造手槍。嗣甲○○於同日晚間八時許，趁乙○○外出時，將該改造手槍
    藏置於台北市○○○路○段十九之二號六樓乙○○臥房床頭櫃內。並於翌日（三
    十一日）上午向警方檢舉乙○○未經許可持有該改造手槍。同日下午五時許，經
    警持台灣士林地方法院檢察署檢察官核發之搜索票，前往上址搜索，當場起出該
    改造手槍（槍枝管制編號0000000000，含附屬機件彈匣一個）扣案。
    迨於八十八年六月二十八日，甲○○始於其所犯本案之罪未被發覺前，具狀向原
    審及台灣士林地方法院檢察署自首。
二、案經甲○○自首，由台灣士林地方法院檢察署檢察官偵查起訴。
    理  由
一、右揭事實，業經被告甲○○自白不諱，核與證人乙○○證述之情節相符，並有改
    造手槍一把扣案可證。而扣案之槍枝（槍枝管制編號0000000000）經
    送請內政部警政署刑事警察局鑑驗結果，認係由仿ＣＯＬＴ廠半自動手槍製造之
    玩具手槍更換土造金屬槍管改造而成之改造手槍，其槍枝板機故障，惟仍可以拉
    放擊錘方式擊發適用子彈，認具殺傷力，有內政部警政署刑事警察局八十七年十
    一月十日刑鑑字第八五三五七號鑑驗通知書影本乙紙附地院卷可稽。又該仿ＣＯ
    ＬＴ廠半自動手槍製造之玩具手槍既已更換金屬槍管，且經原審當庭勘驗拉放該
    槍枝之擊錘，其擊發功能良好，有原審八十九年十一月廿七日審判筆錄記載可按
    ，該槍枝具有殺傷力甚明，辯護人聲請再送鑑定槍枝有無殺傷力，核無必要。再
    參諸乙○○被訴持有可發射子彈具有殺傷力之改造玩具手槍乙案，亦經判決無罪
    確定，有本院被告全國前案紀錄表及書記官查註判決確定情形在卷可稽（見上訴
    卷廿八頁至卅二頁）。被告之自白，與事實相符。被告罪證明確，犯行堪以認定
    ，應依法論科。
二、核被告所為，係犯刑法第三百三十七條之侵占遺失物罪，槍砲彈藥刀械管制條例
    第十一條第四項未經許可，持有其他可發射子彈具有殺傷力之改造玩具手槍罪及
    同條例第十七條第一項前段之栽贓誣陷他人未經許可，持有可發射子彈具有殺傷
    力之改造玩具手槍罪。上開三罪間，有方法結果之牽連關係，應從一情節較重之
    栽贓誣陷他人未經許可，持有可發射子彈具有殺傷力之改造玩具手槍罪處斷。檢
    察官起訴法條雖漏引刑法第三百三十七條，惟被告所犯侵占遺失物犯行與起訴之
    違反槍砲彈藥刀械管制條例犯行，具有牽連犯之裁判上一罪關係，本院自應一併
    審理。另檢察官認被告應從一重論以槍砲彈藥刀械管制條例第十一條第四項之罪
    ，而非論以情節較重之同條例第十七條第一項之罪，亦有未洽，併此敘明。又被
    告自首犯罪並接受裁判，應依刑法第六十二條前段之規定，減輕其刑，原審因而
    適用槍砲彈藥刀械管制條例第十一條第四項、第十七條第一項前段（漏引前段）
    ，刑法第三百三十七條、第十一條前段、第五十五條、第六十二條前段、第四十
    二條第二項、第三十八條第一項第一款，現行法規所定貨幣單位折算新台幣條例
    第二條（漏引），罰金罰鍰提高標準條例第二條之規定，並審酌被告係因被害人
    乙○○不孝，始持有上開改造手槍進而栽贓誣陷被害人乙○○持有該改造手槍，
    惟被害人乙○○業因被告栽贓誣陷遭羈押二十四日以及被害人乙○○業已在原審
    表示要原諒被告等一切情狀，量處有期徒刑拾月併科罰金新台幣參萬元，並就罰
    金部分諭知易服勞役之折算標準。復認扣案之仿ＣＯＬＴ廠半自動手槍製造之具
    有殺傷力之改造玩具手槍一枝（槍枝管制編號0000000000，含附屬機
    件彈匣一個），為違禁物，應依刑法第三十八條第一項第一款之規定宣告沒收。
    另認按槍砲彈藥刀械管制條例第十九條第一項規定：「犯第七條、第八條、第十
    條、第十一條、第十二條第一項至第三項、第十三條第一項至第三項之罪，經判
    處有期徒刑者，應於刑之執行完畢或赦免後，令入勞動場所，強制工作，其期間
    為三年。」然上開規定業經司法院大法官會議釋字第四百七十一號解釋，認「此
    項規定不問對行為人有無預防矯治其社會危險性之必要，一律宣付強制工作三年
    ，限制其中不具社會危險性之受處分人之身體、自由部分，其所採措施與所欲達
    成預防矯治之目的及所需程度，不合憲法第二十三條所定之比例原則，犯上開條
    例第十九條所定之罪，不問對行為人有無預防矯治其社會危險性之必要，一律宣
    付強制工作三年之部分，與本解釋意旨不符，應自本解釋公布之日起不予適用」
    ，易言之，就槍砲彈藥刀械管制條例關於保安處分立法上違反比例原則之部分，
    不予適用，並認法院應審酌「依個案情節符合比例原則部分，固應適用該條例宣
    告保安處分，至不符合部分而應宣告保安處分者則仍由法院斟酌刑法第九十條第
    一項規定之要件，依職權為之」。查本件被告為教訓其子，觸犯槍砲彈藥刀械管
    制條例第十一條第四項之罪，社會危險性不大，核無令入勞動場所強制其工作而
    予預防矯治之必要，爰不適用該條例之規定宣告保安處分，其認事用法及量刑均
    無不當，被告上訴請求從輕量刑，核無理由，應予駁回。
據上論斷，應依刑事訴訟法第三百六十八條，判決如主文。
本案經檢察官陳文禮到庭執行職務。
中    華    民    國     九十     年      四        月      二十四      日
                          臺灣高等法院刑事第八庭
                              審判長法  官  蔡  秀  雄
                                    法  官  楊  炳  禎
                                    法  官  沈  宜  生
右正本證明與原本無異。
如不服本判決應於收受送達後十日內向本院提出上訴書狀，其未敘述上訴之理由者並
得於提起上訴後十日內向本院補提理由書（均須按他造當事人之人數附繕本）。
                                    書記官  詹  麗  珠
中    華    民    國     九十     年      四        月      二十六      日
附錄：本判決主要論罪科刑法條全文
槍砲彈藥刀械管制條例第十一條第四項
未經許可，持有、寄藏或意圖販賣而陳列第一項所列槍砲者，處一年以上七年以下有
期徒刑，併科新臺幣七百萬元以下罰金。
槍砲彈藥刀械管制條例第十七條第一項
栽贓誣陷或捏造證據誣告他人犯本條例第七條、第八條、第十條、第十一條、第十二
條第一項、第三項、第十三條第一項至第三項之罪者，處以其所誣告之罪之刑。誣陷
或誣告他人犯本條例其他之罪者，處七年以下有期徒刑。


司法院資訊處製作；財團法人民間司法改革基金會備份。
